臺灣高等法院臺南分院民事判決
109年度上易字第399號
上  訴  人  林章卿  
訴訟代理人  吳宏輝律師
複代理人    林淑婷律師
被上訴人    蔡詠筌  
上列當事人間請求清償借款事件，上訴人對於中華民國109年10
月20日臺灣嘉義地方法院第一審判決(109年度訴字第343號)提起
上訴，本院於110年4月6日言詞辯論終結，判決如下：
    主  文
上訴駁回。
第二審訴訟費用由上訴人負擔。
    事實及理由
一、被上訴人主張：
    訴外人黃瑞賢持上訴人簽發如附表編號1、2之支票(下稱系
    爭支票)向被上訴人借款新台幣(下同)40萬元、20萬，被上
    訴人分別交付同額現金予黃瑞賢。嗣被上訴人持系爭支票向
    嘉義縣竹崎地區農會提示付款，均遭退票，被上訴人向上訴
    人請求還款亦遭拒。爰依票據之法律關係，請求上訴人給付
    60萬元及自支付命令繕本送達上訴人之翌日(即109年4月10
    日)起至清償日止，按週年利率百分之5 計算之利息。原審
    為其勝訴之判決，並無不合。上訴人之上訴為無理由，並聲
    明：上訴駁回。（被上訴人於原審請求上訴人給付140萬元
    ，原審判命上訴人給付60萬元本息，而駁回被上訴人其餘請
    求<含依借貸之法律關係>，被上訴人未上訴，是本件僅應審
    酌上訴人上訴60萬元票款本息部分）
二、上訴人答辯略以：
    訴外人即上訴人之子林明興與黃瑞賢為好友，因業務需要，
    黃瑞賢無償向林明興借用上訴人之系爭支票，林明興同意並
    交付系爭支票予黃瑞賢，黃瑞賢再將系爭支票轉讓給被上訴
    人。被上訴人雖提出系爭支票，請求上訴人給付60萬元，但
    系爭支票乃上訴人無償借給黃瑞賢使用，而被上訴人取得票
    據並未直接交付對價給黃瑞賢，依票據法第14條第2 項之規
    定，被上訴人不得享有優於前手即黃瑞賢之權利等語資為抗
    辯。並聲明：㈠原判決不利於上訴人之部分廢棄。㈡上開廢棄
    部分，被上訴人在第一審之訴駁回。
三、兩造不爭執事項：如附表編號1-2所示之支票，係上訴人授
    權其子林明興所簽發，由被上訴人所持有。
四、被上訴人依票據法律關係，請求上訴人給付60萬元，有無理
    由?
五、本院之判斷：
  ㈠按在票據上簽名者，依票上所載文義負責；發票人應照支票
    文義擔保支票之支付，票據法第5條第1項、第126條分別定
    有明文。次按無對價或以不相當之對價取得票據者，不得享
    有優於其前手之權利，票據法第14條第2項固有明文。然因
    票據係文義證券及無因證券，屬不要因行為，票據行為一經
    成立後，即與其基礎之原因關係各自獨立，而完全不沾染原
    因關係之色彩，亦即票據原因應自票據行為中抽離，而不影
    響票據之效力（或稱無色性或抽象性）。此項票據之無因性
    ，為促進票據之流通，應絕對予以維護，初不問其是否為票
    據直接前、後手間而有不同。故執票人於上開訴訟中，祇須
    就該票據作成之真實負證明之責，關於票據給付之原因，並
    不負證明之責任（參看原最高法院48年台上字第101號、49
    年台上字第334號、50年台上字第1659號及64年台上字第150
    4號判例意旨）。於此情形，票據債務人仍應就其抗辯之原
    因事由，如票據債務人主張執票人取得票據係無對價或以不
    相當對價取得，則應由該債務人負舉證責任（最高法院85年
    度台上字第286號判決意旨參照），俾貫徹票據無因性之本
    質，以維票據之流通性。又應負舉證責任之當事人，對於他
    方當事人主張之抗辯，自應提出相當之證據，以證明其抗辯
    之真實性，尚不得僅依其對他方當事人主張、陳述之質疑、
    推測，即認其舉證責任已盡，而轉換舉證責任於他方。
　㈡上訴人不爭執系爭支票之真正，雖辯稱被上訴人並未支付對
    價而自黃瑞賢受讓系爭支票云云，然被上訴人主張：黃瑞賢
    持系爭支票向其借錢60萬元，其將家中保管箱內60萬元現金
    交付黃瑞賢等語，則上訴人抗辯被上訴人並未支付對價受讓
    系爭支票，既被上訴人所否認，依上開說明，自應由上訴人
    就被上訴人係無對價而自黃瑞賢取得系爭支票之事實負舉證
    責任。就此，上訴人舉其子林明興為證，而林明興證稱：「
    （問：開立三張支票交給何人？何用途？）交給黃瑞賢。當
    時他是當舖負責人，與被上訴人是同一間當舖，黃瑞賢說需
    要用到票，公司流程要用。」、「（問：被上訴人有無拿錢
    給黃瑞賢？）我不曉得。」等語（見原審卷第121 、122頁
    ），證人林明興既證稱不曉得被上訴人有無拿錢給黃瑞賢，
    其證言不能證明被上訴人係無對價而自黃瑞賢取得系爭支票
    。此外，上訴人亦未舉證證明被上訴人係無對價而自黃瑞賢
    取得系爭支票，是上訴人抗辯被上訴人係無對價而自黃瑞賢
    取得系爭支票云云，並無可採。上訴人於本院又抗辯被上訴
    人應就票據之原因基礎事實之存在負舉證責任，依首揭說明
    ，其此部分之抗辯，顯有誤解。
六、系爭支票既為上訴人授權其子所簽發，屆期經被上訴人提示
    不獲付款。從而，被上訴人依據票據法律關係，請求上訴人
    給付60萬元，及自支付命令繕本送達上訴人之翌日即109 年
    4 月10日（見原審附民卷第23頁）起至清償日止，按週年利
    率百分之5 計算之利息部分，為有理由，應予准許，從而原
    審為上訴人敗訴之判決，並無不合。上訴論旨指摘原判決不
    當，求予廢棄改判，為無理由，應駁回上訴。
七、本件事證已臻明確，兩造其餘之攻擊或防禦方法及所用之證
    據，經本院斟酌後，認為均不足以影響本判決之結果，爰不
    逐一論列，附此敘明。
八、據上論結，本件上訴為無理由，依民事訴訟法第449條第1項
    、第78條，判決如主文。
中　　華　　民　　國　　110 　年　　4 　　月　　27  　日
                  民事第一庭  審判長法  官  丁振昌

                                    法  官  蔡孟珊

                                    法  官  李素靖
上為正本係照原本作成。
不得上訴。　　　　　　　　　　　　　　
中　　華　　民　　國　　110 　年　　4 　　月　　27　　日

                                    書記官  高曉涵
　　
　　
附表：支票（單位：元/新臺幣）
編號 發票日 發票人 票面金額 票號 備註 1 109年3月1日 林章卿  400,000元 FA0000000 109 年3 月2 日經提示因存款不足遭退票 2 109年3月15日 林章卿  200,000元 FA0000000 109 年3 月24日經提示因存款不足及拒絕往來戶遭退票